【裁判字號】    98,上訴,1041
【裁判日期】    981001
【裁判案由】    違反森林法
【裁判全文】
臺灣高等法院高雄分院刑事判決        98年度上訴字第1041號
上  訴  人
即  被  告  乙○○
上  訴  人
即  被  告  甲○○
上列上訴人因違反森林法案件，不服臺灣屏東地方法院98年度訴
字第184 號中華民國98年6 月3 日第一審判決（起訴案號：臺灣
屏東地方法院檢察署97年度偵字第2905號），提起上訴，本院判
決如下：
    主  文
上訴駁回。
    事  實
一、乙○○、甲○○受真實姓名不詳綽號「阿俊」之成年男子以
    新臺幣（下同）每日1,500 元代價雇用，即與該綽號「阿俊
    」之成年男子及另二名真實姓名不詳之成年男子等5 人，共
    同基於意圖為自己不法所有之犯意聯絡，於民國97年4 月29
    日11時許，攜帶客觀上足以對人之生命、身體、安全構成威
    脅，可供兇器使用之鋸子3 支、園藝剪1 支、鐵鏟1 支（此
    3 項工具為乙○○所有）、鋸子、園藝剪、鐵鏟、柴刀各1
    支、鋸片7 支（此5 項工具為甲○○所有）及手動式起重機
    1 組、鋸子2 支、柴刀1 支、鐵撬2 支，在行政院農業委員
    會林務局屏東林區管理處（下稱：屏東林管處）所管理統一
    編號為2435號保安林之恆春事業區第31林班地森林內（即座
    標位置為X ：226765、Y ：0000000） ，即以上開工具共同
    挖掘而竊取生長於上開保安林內之森林主產物珊瑚樹1 株（
    樹高約1.5 公尺，價值經查定為492,250 元），得手後即於
    同日19時10分許，由其中一名不詳姓名成年男子駕駛未懸掛
    車牌（實際車牌號碼為XI－2773號、引擎號碼為00－000000
    號）之自用小貨車，載運上開竊得珊瑚樹及搭載乙○○、甲○○、「阿俊」及另一名不詳姓名成年男子下山；嗣於行經
    屏東縣滿州鄉永靖村山區原野地（座標為X ：228162、Y ：
    0000000 ），為警攔檢而當場查獲乙○○及甲○○2 人其餘
    趁隙逃逸，並扣得珊瑚樹1 株（已發還屏東林管處恆春工作
    站）、乙○○背包1 只（內置鋸子3 支、園藝剪1 支、鐵鏟
    1 支及行動電話號碼為0000000000號之行動電話1 具）、甲○○背包1 只（內置鋸子、園藝剪、鐵鏟、柴刀各1 支、鋸
    片7 支及行動電話號碼為0000000000號之行動電話1 具），
    及自用小貨車上之手動式起重機1 組、鋸子2 支、柴刀1 支
    、鐵撬2 支，惟綽號「阿俊」及另二名成年男子則趁隙逃逸
    無蹤。
二、案經屏東縣政府警察局恆春分局報由臺灣屏東地方法院檢察
    署檢察官偵查起訴。
    理  由
一、證據能力部分
  (一)共同被告乙○○於警詢中關於被告甲○○之陳述，及證人丙○○於警詢中之陳述，已經檢察官、被告同意作為證據使用
    ，本院審酌渠等在警詢中之陳述均係出於自由意思，並無非
    法取供情形，且當時距案發時較近，記憶較為深刻，外力干
    涉較少而為適當，均得為證據。
  (二)共同被告乙○○於偵查中關於被告甲○○之陳述，及證人丙○○於偵查中之陳述，均已依法具結，並無顯不可信之情況
    ，被告復已捨棄對質詰問權，自亦得為證據。
二、訊據被告乙○○、甲○○二人固承坦有於上開時、地以每日
    1,500 元之代價受雇於該綽號「阿俊」之成年男子，並於上
    開時、地為警查獲並扣得上開物品等情，惟矢口否認有何違
    反森林法之犯行，辯稱係伊二人原係在該地挖藥草、山葡萄
    ，是受綽號「阿俊」之成年男子之僱用，把樹下之雜草砍一
    砍云云，惟查：
  (一)被告乙○○、甲○○二人有於上開時、地以每日1,500 元之
    代價受雇於該綽號「阿俊」之成年男子，並與該綽號「阿俊
    」之成年男子及其餘二名姓名年籍不詳之成年男子前往上開
    遭伐取之珊瑚樹處乙情，業據被告乙○○、甲○○二人於警
    詢、偵查中陳述明確；被告乙○○並陳稱：珊瑚樹一棵係我
    與甲○○二人及在逃只知綽號「阿俊」等三名男子在林務局
    恆春事業區第31林班地所盜挖而來的，我與甲○○二人係綽
    號「阿俊」所僱用，負責盜挖珊瑚樹後即將樹交由「阿俊」
    等三名男子處理。及我拿鐮刀、柴刀砍樹，另外遇有三名男
    子用鐵鏟挖土及用起重機吊，珊樹樹是那些男子搬上車的等
    語明確（見警卷第2-6 、11-16 頁及偵查卷第17-19 頁、第
    42至43頁）。
  (二)又屏東林管處所管理恆春事業區第31林班地遭竊取珊瑚樹1
    株，經警尋獲後領回乙節，業據證人丙○○於警詢及偵查中
    證述明確（見警卷第21、22頁、偵查卷第41頁），並有卷存
    贓物認領保管單1 紙可參（見警卷第32頁）。又該林班地實
    際存在森林，屬於編號2435號水源涵養保安林，且遭竊之珊
    瑚樹屬森林主產物乙事，亦有行政院農業委員會林務局屏東
    林區管理處97年05月19日屏政字第0976101972號函、保安林
    登記簿、屏東縣境內編號第2435號土砂捍止保安林明細表及
    航照圖各1 紙（見偵查卷第49、57、58、59頁）。
  (三)在屏東縣滿州鄉永靖村山區原野地（座標為X ：228162、Y
    ：0000000） ，為警查獲乙○○及甲○○2 人，並扣得珊瑚
    樹1 株、該自用小貨車上之手動式起重機1 組、鋸子2 支、
    柴刀1 支、鐵撬2 支、乙○○背包1 只（內置鋸子3 支、園
    藝剪1 支、鐵鏟1 支及行動電話號碼為0000000000號之行動
    電話1 具）、甲○○背包1 只（內置鋸子、園藝剪、鐵鏟、
    柴刀各1 支、鋸片7 支及行動電話號碼為0000000000號之行
    動電話1 具）等情，有扣押筆錄、扣押物品目錄表、盜採、
    查獲地點之空照位置圖各1 紙、查獲照片16幀、盜挖現場照
    片2 幀可證（見警卷第23-29 、39-47 頁及偵查卷第54頁）
    ，並有扣案之手動式起重機1 組、鋸子2 支、柴刀1 支、鐵
    撬2 支、乙○○背包內之鋸子3 支、園藝剪1 支、鐵鏟1支
    及甲○○背包內之鋸子、園藝剪、鐵鏟、柴刀各1 支、鋸片
    7 支等可證。
  (四)由上開被告二人為警查獲背包所攜帶之工具，並非單純僅係
    清除雜草之工具，尚有挖掘、砍伐樹木所用之鐵鏟、鋸子，
    倘被告僅係受雇清除雜草，單以柴刀即已足夠，又何須準備
    鋸子，甚至在被告乙○○還有多達3 支之鋸子，況本件依上
    開查獲之照片，從其二人背包所取出之物品，亦無藥草或山
    葡萄，在在可證被告二人辯稱上山採葯草搭便車回家等語，
    係事後卸責之詞，不足採信。
  (五)綜上所述，本件事證明確，被告二人犯行應可認定。
二、論罪科刑：
  (一)按國有林產物之種類、處分方式與條件、林產物採取、搬運
    、轉讓、繳費及其他應遵行事項之處分規則，由中央主管機
    關定之，森林法第15條第3 項定有明文。又森林法所規定之
    森林主產物，係指生立、枯損、倒伏之竹木及殘留之根株、
    殘材，行政院農業委員會依上開法律授權訂定發布之「國有
    林林產物處分規則」第3 條第1 款著有規定。核被告乙○○
    、甲○○與該綽號「阿俊」之成年男子及其餘二名年籍姓名
    不詳之成年男子結夥5 人以車輛載送方式在保安林竊盜上開
    珊瑚樹，所為係犯森林法第52條第1 項第1 款、第4 款、第
    6 款之竊取森林主產物罪。
  (二)又按刑法第321 條第1 項第3 款之攜帶兇器竊盜罪，係以行
    為人攜帶兇器竊盜為其加重條件，此所謂兇器，其種類並無
    限制，凡客觀上足對人之生命、身體、安全構成威脅，具有
    危險性之兇器均屬之，且祇須行竊時攜帶此種具有危險性之
    兇器為已足，並不以攜帶之初有行兇之意圖為必要，最高法
    院79年臺上字第5253號著有判例。扣案上開鋸子、柴刀、鐵
    撬、園藝剪，均係以金屬製造，材質厚實，造型多有銳角且
    易於握取、運使，足以殺傷人之生命、身體，為具有危險性
    之兇器，所為雖亦構成森林法第50條之竊取森林主產物罪，
    應依刑法第321 條第1 項第3 款、第4 款之攜帶兇器、結夥
    3 人以上所為之加重竊盜罪論處，惟森林法第52條第1 項第
    1 款、第4 款、第6 款之規定為同法第50條之特別規定，依
    特別法優於普通法之法規競合關係，應優先適用森林法第52
    條第1 項第1 款、第4 款、第6 款規定論罪，不再論以森林
    法第50條之罪。
  (三)原審因而適用森林法第52條第1 項第1 款、第4 款、第6 款
    、第50條（贅引），刑法第11條前段、第28條、第41條第1
    項、第42條第3 項、第38條第1 項第2 款規定，並酌被告乙○○、甲○○二人分別為52歲、47歲，被告乙○○僅識字、
    被告甲○○為國小畢業，有警卷調查筆錄受詢問人資料欄可
    稽，智識程度非高，被告甲○○有過失傷害案件之前科紀錄
    、被告乙○○則無前科紀錄，二人素行良好，被告二人所盜
    取之珊瑚樹，價值非低，被告二人因一己私利，於水源涵養
    保安林內濫予盜伐，嚴重破壞林木物種，危害非輕等一切情
    狀，分別量處有期徒刑6 月，併科贓額2 倍即984,500 元（
    本件珊瑚樹之山價為492,250 元，有偵查卷第52頁之森林主
    副產物被害價格查定書1 紙可稽，故本件所應併科之罰金即
    為贓額492,250 元之2 倍，亦即984,500 元），並諭知有期
    徒刑易科罰金折算標準（以一千元折算一日），罰金部分並
    諭知易服勞役之折算標準（以三千元折算一日），以示懲戒
    。及敘明扣案鋸子3 支、園藝剪1 支、鐵鏟1 支為被告乙○○所有，扣案鋸子、園藝剪、鐵鏟、柴刀各1 支、鋸片7 支
    為被告甲○○所有，業據被告二人於審理時陳述明確，均應
    依刑法第38條第1 項第2 款規定宣告沒收。至於其餘扣案之
    手動式起重機1 組、鋸子2 支、柴刀1 支、鐵撬2 支，並無
    證據證明為被告二人或共犯所有，且非違禁物，爰不另為沒
    收之諭知。核其認事用法，核無不合，量刑亦屬允當。被告
    上訴意旨否認犯罪，指摘原判決不當，均無理由，應予駁回
    。
據上論斷，應依刑事訴訟法第368條，判決如主文。
本案經檢察官林敏惠到庭執行職務。
中    華    民    國    98    年    10    月    1     日
                  刑事第一庭    審判長法  官  周賢銳
                                      法  官  施柏宏
                                      法  官  黃仁松
以上正本證明與原本無異。
如不服本判決應於收受本判決後10日內向本院提出上訴書狀，其
未敘述上訴理由者，並得於提起上訴後10日內向本院補提理由書
狀（均須按他造當事人之人數附繕本）「切勿逕送上級法院」。
中    華    民    國    98    年    10    月    5     日
                                      書記官  林家煜
附錄本判決論罪科刑法條：
森林法第52條
竊取森林主、副產物而有左列情形之一者，處六月以上五年以下
有期徒刑，併科贓額二倍以上五倍以下罰金：
一、於保安林犯之者。
二、依機關之委託或其他契約，有保護森林義務之人犯之者。
三、於行使林產採取權時犯之者。
四、結夥二人以上或僱使他人犯之者。
五、以贓物為原料，製造木炭、松節油、其他物品或培植菇類者
    。
六、為搬運贓物，使用牲口、船舶、車輛，或有搬運造材之設備
    者。
七、掘採、毀壞、燒燬或隱蔽根株，以圖罪跡之湮滅者。八以贓
    物燃料，使用於礦物之採取，精製石灰、磚瓦或其他物品之
    製造者。
前項未遂犯罰之。


司法院資訊處製作；財團法人民間司法改革基金會備份。
